【裁判字號】    99,交易,140
【裁判日期】    991119
【裁判案由】    過失致死
【裁判全文】
臺灣雲林地方法院刑事判決             99年度交易字第140號
公  訴  人  臺灣雲林地方法院檢察署檢察官
被      告  乙○○
上列被告因過失致死案件，經檢察官提起公訴（99年度偵字第29
85號），被告於準備程序中對被訴之事實為有罪之陳述，經法官
告知簡式審判程序意旨，並聽取當事人之意見後，本院合議庭裁
定由受命法官獨任行簡式審判程序，判決如下：
    主      文
乙○○犯過失致人於死罪，處有期徒刑陸月，如易科罰金，以新
臺幣壹仟元折算壹日。
    事實及理由
一、犯罪事實
    乙○○於民國99年6 月4 日22時20分許，騎乘車號2GB-607
    號重型機車，沿雲林縣斗六市○○路由南往北方向行駛，行
    經榮譽路與文化路、大學路交叉路口時，本應遵守當地時速
    最高50公里之交通速限，不得超速行駛，並注意車前狀況，
    隨時採取必要之安全措施，而以當時天候晴、夜間有照明、
    路面乾燥無缺陷、無障礙物，並無不能注意之情事，其竟疏
    未注意，而貿然以每小時60餘公里之車速加速行駛，適有李
    翠鳳騎乘車號J75-618 號重型機車，沿榮譽路由北往南方向
    行駛，行經上開交叉路口欲左轉大學路時，本應禮讓直行車
    先行，其亦疏未注意，而乙○○見李翠鳳時已因車速過快，
    未能及時煞停，以致於兩車之前車頭發生撞擊，導致李翠鳳
    之頸椎骨折，雖經緊急送醫，仍因中樞神經衰竭而不治死亡
    ，而乙○○車輛於碰撞李翠鳳車輛後，即向右傾倒、滑行，
    於碰撞路旁臨時停車之廖宓菁（無肇事責任）所駕駛之車號
    63 09-JZ號自用小客車後，始完全煞停，乙○○亦因此受有
    左遠端繞骨骨折、左近端尺骨骨折合併脫臼、頭部外傷等傷
    害，其在車禍後旋送醫救治，在偵查犯罪機關知悉犯人前，
    於警方前往醫院時，向警方自首為肇事人並靜候裁判。
二、認定犯罪事實所憑之證據及理由
  (一)、按被害人已死亡者，得由其配偶、直系血親、三親等內之
      旁系血親、二親等內之姻親，或家長、家屬告訴，此為刑
      事訴訟法第233 條第2 項定有明文，經查，本件被害人李
      翠鳳於車禍後，因頸部骨折，嗣送醫後於99年6 月5 日零
      時20分死亡，此有臺灣雲林地方法院檢察署相驗屍體證明
      書在卷可參，則在被害人李翠鳳已死亡下，由其配偶甲○
      ○提起本件告訴，其所提之告訴合法。
  (二)、本件被告乙○○所犯之罪，係死刑、無期徒刑、最輕本刑
      為3 年以上有期徒刑以外之罪，其於準備程序就前揭被訴
      事實為有罪之陳述，經受命法官告知簡式審判程序之旨，
      並聽取其與公訴人之意見後，本院合議庭裁定，依刑事訴
      訟法第273 條之1 規定，由受命法官獨任進行簡式審判程
      序，是本案之證據調查，依刑事訴訟法第273 條之2 規定
      ，不受同法第159 條第1 項、第161 條之2 、第161 條之
      3 、第163 條之1 及第164 條至第170 條規定之限制，合
      先敘明。
  (三)、被告乙○○對於上開犯罪事實坦承不諱，並有道路交通事
      故現場圖、交通事故調查報告表（一）、交通事故調查報
      告表（二）、雲林縣警察局指揮中心受理110 報案紀錄、
      現場與車損照片32張、自首情形紀錄表、相驗筆錄、臺灣
      雲林地方法院檢察署相驗屍體證明書、臺灣雲林地方法院
      檢察署檢驗報告書暨相驗照片10張，以及臺灣省嘉雲區車
      輛行車事故鑑定委員會嘉雲鑑字第990711字第0995803795
      號函文暨鑑定意見書附卷可稽，亦經證人廖宓菁即當時臨
      停於路邊之目擊者指述纂詳，則被告任意性之自白與客觀
      事實相符應可採信。按行車速度，依速限標誌或標線之規
      定，無速限標誌或標線者，應依下列規定：一行車時速不
      得超過五十公里。汽車行駛時，駕駛人應注意車前狀況，
      並隨時採取必要之安全措施，分別為道路交通安全規則第
      93條第1 項第1 款及第94條第3 項明文，被告身為駕駛人
      ，自負有上開注意義務。又案發當時情形，天候晴、夜間
      有照明、路面乾燥無缺陷、無障礙物、視距良好，有道路
      交通事故調查報告表（一）在卷為憑，可徵斯時被告並無
      不能注意之情事。然被告竟於駕駛車輛行經上開路口時疏
      未遵守速限及注意車前狀況，採取必要之安全措施，致生
      有與被害人騎乘之機車碰撞情事，復經臺灣省雲嘉區車輛
      行車事故鑑定委員會鑑定，亦認被告同為肇事原因，有卷
      附臺灣省雲嘉區車輛行車事故鑑定委員會嘉雲鑑字第9907
      11第0995803795號函暨鑑定意見書可考，顯見被告具有過
      失無疑，而被害人是因遭被告之撞擊受有頸部骨折而死亡
      ，亦有臺灣雲林地方法院檢察署檢驗報告書為佐。是以，
      被告之行為與被害人死亡間具有因果關係，亦可認定。綜
      上，本件事證明確，被告過失致死犯行洵以認定，應依法
      論科。
三、論罪科刑之理由
    核被告所為，係犯刑法第276 第1 項過失致死罪。又被告於
    肇事後，在偵查機關知悉犯人前，即於警前往醫院時即向警
    方表明係肇事人，此有雲林縣警察局道路交通事故肇事人自
    首情形紀錄表可按。是被告自首犯罪，依刑法第62條前段規
    定減輕其刑。本院審酌：被告犯後能坦承犯行，態度尚佳，
    然遲遲未與告訴人達成和解，其原因雖是對金額部分無法合
    意，但本院亦未見被告有努力之態度，且告訴人曾再三電請
    被告前來商談，但被告僅因金額難以負擔，即不願前往與告
    訴人協商，對告訴人而言，在已痛失其配偶下，不啻再為二
    次傷害，況且被告一時輕忽之行為，造成告訴人家庭之破碎
    ，告訴人及家庭成員與被害人從此永隔，為無法回復之傷慟
    與遺憾，往後之生活面臨巨變，被告行為造成之實害可謂嚴
    重，是以其更應慮及如何取得告訴人之諒解，而非僅以金額
    過鉅即躊躇不前、消極以對，依此，本院難信被告有受警惕
    。惟就車禍發生之原因，經鑑定為被告與被害人同屬肇事原
    因，被告亦受有左遠端繞骨骨折、左近端尺骨骨折合併脫臼
    、頭部外傷等傷害，有卷附臺大醫院雲林分院診斷證明書在
    卷可佐，肇事原因不能完全歸責於被告，且被告與其女友甫
    生有一子，年紀方滿6 月，亟需其加以照顧，被告為家中經
    濟來源之一，衡以被告並無前科，素行良好，如科以不得易
    科罰金之刑，恐將造成更多社會問題，且對被告欲早日賺取
    錢財填補告訴人所受之損害亦生阻撓，本院雖能體諒告訴人
    所受之痛苦進而要求本院重判，但本院對被告犯行之評價，
    仍未達要被告入獄服刑才得以矯治之必要，不宜對被告過於
    苛責及，其他一切情狀，量處如主文所示之刑，並諭知易科
    罰金之標準。
四、應適用之法律
  (一)、刑事訴訟法第273 條之1 第1 項、第299 條第1 項前段。
  (二)、刑法第276 條第1 項、第62條前段、第41條第1 項前段。
  (三)、刑法施行法第1 條之1 第1 項、第2 項前段。
本案經檢察官蔡名堯到庭執行職務
中    華    民    國    99    年    11    月    19    日
                  刑事第一庭    法  官  王子榮
以上正本證明與原本無異。
如不服本判決應於收受送達後10日內向本院提出上訴書狀，並應
敘述具體理由；其未敘述上訴理由者，應於上訴期間屆滿後20日
內向本院補提理由書（均須按他造當事人之人數附繕本）「切勿
逕送上級法院」。告訴人或被害人如對於本判決不服者，應具備
理由請求檢察官上訴，其上訴期間之計算係以檢察官收受判決正
本之日期為準。
                                書記官  陳俊偉
中    華    民    國    99    年    11    月    19    日

司法院資訊處製作；財團法人民間司法改革基金會備份。
